最高法院刑事判決　　　　　　一○○年度台上字第一○五九號
上　訴　人　番文強PHAN .
上列上訴人因強盜案件，不服台灣高等法院台中分院中華民國九
十九年十二月二十八日第二審判決（九十九年度上訴字第一九四
七號，起訴案號：台灣彰化地方法院檢察署九十九年度偵字第五
○四一號），提起上訴，本院判決如下：
    主  文
上訴駁回。
    理  由
按刑事訴訟法第三百七十七條規定，上訴於第三審法院，非以判
決違背法令為理由，不得為之。是提起第三審上訴，應以原判決
違背法令為理由，係屬法定要件。而上訴第三審法院之案件，是
否以判決違背法令為上訴理由，應就上訴人之上訴理由書狀加以
審查，如果上訴理由書狀並未依據卷內訴訟資料，具體指摘原判
決不適用何種法則或如何適用不當，或所指摘原判決違法情事，
顯與法律規定得為第三審上訴理由之違法情形，不相適合時，均
應認其上訴為不合法律上之程式，予以駁回。至原判決究有無違
法，與上訴是否以違法為理由，係屬二事。本件原審經審理結果
，認為上訴人番文強（PHAN VAN CUONG）強盜部分之犯行明確，
因而維持第一審論處上訴人強盜（恐嚇危害安全部分，業經原審
以裁定駁回其第三審上訴確定）罪刑之判決，駁回上訴人此部分
在第二審之上訴，已詳敘調查、取捨證據之結果及憑以認定犯罪
事實之心證理由。上訴人上訴意旨指原判決雖以上訴人正值青壯
，不思以正途謀取生活所需，竟藉暴力手段謀取財物，造成被害
人阮氏蘭驚惶畏怖之痛苦等情為據，然第一審判決量處上訴人有
期徒刑八年，高於強盜罪最低法定刑達三年之多，而以暴力手段
謀取財物本屬強盜罪之構成要件行為，上訴人因以強暴手段強取
被害人財物而被論處強盜罪刑，原判決復執為量刑之依據，有違
禁止重覆評價原則，且原判決既認上訴人犯後態度良好，竟仍維
持第一審判處上訴人上開重刑之判決，遠較其他強盜案件之處刑
為重，不符比例原則及罪責原則，顯有不適用法則之違法云云。
惟科刑時固須審酌犯人本身之犯罪情狀，社會一般事項不得據為
科刑輕重之唯一標準，但並非不得併為參考；且量刑之輕重係屬
事實審法院得依職權自由裁量之事項，茍已以行為人之責任為基
礎，並斟酌刑法第五十七條各款所列情狀而未逾法定刑度，即不
得遽指為違法。本件第一審判決關於強盜部分執為量刑之標準者
，除上訴人係藉強暴手段遂行取財目的之強盜罪一般情況外，併
審酌上訴人正值青壯時期，卻不循正途謀取生活所需之上訴人個
別狀況，及其犯罪之動機、目的、所生危害與犯後態度等個案之
一切具體情狀，予以綜合考量，原判決因認第一審此部分量刑尚
稱允當，上訴人第二審上訴指摘第一審判決此部分量刑過重云云
，並無足取，乃予以維持，並駁回上訴人此部分在第二審之上訴
，業於理由內論述甚詳，既未逾越法定範圍，又未濫用其職權。
上訴意旨，猶執陳詞，徒憑其主觀之見解，任意指摘為違法，客
觀上顯不足據以辨認原判決具備違背法令之形式要件，應認其上
訴不合法律上之程式，予以駁回。
據上論結，應依刑事訴訟法第三百九十五條前段，判決如主文。        
中    華    民    國  一○○  年    三    月    十    日
                      最高法院刑事第二庭
                          審判長法官  張  淳  淙  
                                法官  劉  介  民  
                                法官  蔡  彩  貞  
                                法官  孫  增  同  
                                法官  李  嘉  興  
本件正本證明與原本無異
                                      書  記  官  
中    華    民    國  一○○  年    三    月   十五   日
                                                      V